【裁判字號】    92,訴,319
【裁判日期】    921112
【裁判案由】    綜合所得稅
【裁判全文】
臺中高等行政法院判決                              九十二年度訴字第三一九號
                              .
    原      告  甲○○
    訴訟代理人  施博文會計師
    被      告  財政部臺灣省中區國稅局
    代  表  人  乙○○
    訴訟代理人  丙○○
右當事人間因綜合所得稅事件，原告不服財政部中華民國九十二年一月三十日台財訴
字第○九二一三五○八二六號訴願決定，提起行政訴訟，本院判決如左︰
    主  文
原告之訴駁回。
訴訟費用由原告負擔。
    事  實
壹、事實概要：
    緣原告八十二年度綜合所得稅結算申報，漏報其配偶李麗華取自台灣妮芙露股份
    有限公司（以下簡稱妮芙露公司）之佣金收入新臺幣（以下同）一、二八三、○
    三二元，經財政部賦稅署查獲，移由被告機關據以核定其八十二年度綜合所得總
    額二、三七八、八七○元，補徵應納稅額一四六、九七八元，並就漏報執行業務
    所得一、○二六、四二五元處罰鍰六六、三○○元。原告不服，就執行業務所得
    申經復查未獲變更，提起訴願遞遭決定駁回，遂提起行政訴訟。
貳、兩造聲明：
  一、原告聲明求為判決：
（一）訴願決定、原處分及復查決定均撤銷。
（二）訴訟費用由被告負擔。
  二、被告聲明求為判決：
      駁回原告之訴。
參、兩造之爭點：
  一、原告主張之理由：
（一）本案系爭之佣金收入一、二八三、○三二元，通聯有限公司（以下簡稱通聯公
      司）既已依稅法規定於八十二年三月十二日至八十三年一月十三日申報並繳納
      營業稅，並於八十三年四月二十二日申報並繳納營利事業所得稅在案，此有營
      業稅申報書、繳款書及通聯公司八十二年度營利事業所得稅結算申報書，亦均
      為被告機關所不否認，惟屬同一筆佣金收入已課徵通聯公司之營利事業所得稅
      後，再併課原告之綜合所得稅，明顯已造成「重複課稅」此一不爭之事實，嚴
      重損害原告權益。茲分述理由如次：
  １、通聯公司取得之佣金收入既已依法申報並繳納八十二年度營利事業所得稅在案
      ，並經被告機關核定在案，即表示被告認定該佣金收入為通聯公司之營業收入
      ，故應依法繳納營利事業所得稅。則本案同一稽徵機關（均為被告台灣省中區
      國稅局）卻有截然不同之認定，並先後對同一筆佣金收入課徵營利事業所得稅
      ，復再課徵綜合所得稅，豈非明顯「重複課稅」，顯已損害原告之權益。
  ２、系爭之佣金收入既已申報通聯公司八十二年度營利事業所得稅，並經被告核定
      在案，系爭之佣金收入已列入通聯公司之營業收入，則其營運若有盈餘，每年
      之盈餘必列入通聯公司之累積未分配盈餘項下，一經發放給股東，則將成為股
      東之所得，依所得稅法第十四條規定，公司股東所分配之股利屬第一類之「營
      利所得」應列報個人綜合所得繳納所得稅，而原告之配偶係通聯公司股東之一
      ，若有取得通聯公司分配之股利，依法亦應列報繳納個人綜合所得稅，因此，
      一旦通聯公司有分配盈餘，系爭佣金收入亦已繳納個人綜合所得稅，今被告機
      關復再對於同一筆佣金收入併課原告之綜合所得稅，更是明顯之「重複課稅」
      ，損害原告之租稅權益。
  ３、退一步而言，本案被告機關既然認為系爭佣金收入應屬原告之配偶之所得而非
      通聯公司之營業收入，並已發單併課原告綜合所得補徵稅額及處罰在案，則稽
      徵機關本於「愛心課稅」，對於通聯公司已申報繳納之營業稅及營利事業所得
      稅，應主動辦理退稅予通聯公司，方為公平合理，不應只是一味補徵原告綜合
      所得稅，卻對於同一筆佣金收入來源產生之通聯公司之營業稅及營利事業所得
      稅置之不理，被告機關明知本案明顯之「重複課稅」現象，卻於復查決定書中
      謂：「．．．，惟申請人僅提供通聯公司開立之統一發票、銷售額與稅額申報
      書、繳款書等影本，尚難證明其配偶取自妮芙露公司之佣金確有重複之情事，
      是其主張，核無足採。」，顯違反公平合理之原則，難令原告信服。
  ４、另通聯公司曾於八十七年三月七日以台北市稅捐稽徵處認定妮芙露公司取得非
      交易對象之通聯公司統一發票致虛報進項稅額，向原營業稅主管稽徵機關台中
      縣稅捐稽徵處申請退回溢繳該相對之營業稅款，迄今卻未獲辦理退稅，此似又
      表示台中縣稅捐稽徵處亦認為本案系爭之佣金收入依法應屬通聯公司之營業收
      入，故應依法繳納營業稅。
  ５、綜上小結，本案系爭之同一筆佣金收入既已課徵營業稅及營利事業所得稅在案
      ，復再課徵原告綜合所得稅，明顯「重複課稅」致損害原告權益。
（二）被告機關僅以妮芙露公司八十六年六月十六日出具之說明書為依據，未查明說
      明書內容之真實性，即已否認通聯公司為妮芙露公司法人會員之事實，並據以
      補徵原告八十二年度綜合所得稅，違反「主張漏稅者負舉證責任」之規定及「
      租稅法律主義」、「司法院大法官議決第二一七號解釋」之意旨。茲分述理由
      如次：
  １、本案訴願決定書中指稱：「經查本案妮芙露公司於八十六年六月十六日出具之
      說明書敘明支付佣金予廖后衛等五十位直銷人，又妮芙露公司補開扣繳憑單之
      所得人為李麗華個人，則系爭之金額自應併入訴願人綜合所得總額，而通聯公
      司既非實際所得人，縱如訴願人訴稱該公司已列報營利事業所得稅，亦屬另案
      問題，不因而可免除實際所得人應繳納所得稅之義務。至訴願人主張稽徵機關
      處理違章漏稅案件不得「推測臆斷」部分，經查本案有妮芙露公司之違章承認
      書、支付明細表、扣繳憑單等資料附案可稽，違章事證明確，並非『推測臆斷
      』。另訴願人主張稽徵機關應就有漏稅違章情事負『舉證責任』，經查本案稽
      徵機關已查得訴願人前述漏稅事實並附證明書，是本案原處分機關既已查得漏
      稅之事實，證據明確，按舉證責任之轉換，訴願人自應就上述證據不真實或不
      存在負舉證責任。訴願人未能就主張無漏報所得之事實，舉證佐其詞既難謂為
      真實」。惟系爭佣金收入如前所述確係通聯公司之營業收入，此由通聯公司八
      十二年度佣金統一發票、營業稅申報書、營利事業所得稅結算申報書，可資明
      證，原告確已舉證甚明。且通聯公司已繳納之營業稅及營利事業所得稅均為系
      爭同一筆佣金收入所產生之稅賦，被告機關亦不否認，而本案訴願決定並未查
      明實情，即認原告未負舉證責任，其認事用法顯有違誤。
  ２、又妮芙露公司曾於八十六年六月十六日之說明書指出：「本公司八十二年度支
      付會員廖后衛等五十名之銷貨佣金計新台幣一一二、七○二、二三七元，因公
      司作業之疏失，未依法辦理所得扣繳，並以渠等組成之營利事業所開立之發票
      列報成本計新台幣一一二、七○二、二三七元與稅法相關規定不符，本公司願
      依稅法規定交清補稅。」係當時誤解事實致做出與事實相反之說明，經詳細查
      證實際交易情形並非如前述說明書所描述。此項聲明，妮芙露公司於台北市稅
      捐稽徵處尚未開單補徵營業稅及處罰鍰前，已於八十六年九月二十六日具函向
      其聲明更正前係誤解事實致做出錯誤之說明，事實上，妮芙露公司支付佣金予
      法人會員，並取得法人會員之統一發票申報進項稅額，均依據營業稅法第十五
      條規定，並無與稅法規定不符之情事，且申報營業稅及營利事業所得稅均經稅
      捐稽徵機關核定在案，惟被告機關執妮芙露公司八十六年六月十六日出具錯誤
      的說明書，據以臆斷原告應補徵八十二年度綜合所得稅，卻故意忽略妮芙露公
      司已於嗣後（八十六年九月二十六日）具函向台北市稅捐稽徵處聲明更正前錯
      誤的說明書內容在案，則同是妮芙露公司出具之說明書，焉有只認定八十六年
      六月十六日之說明內容，卻故意忽略嗣後八十六年九月二十六日之聲明內容之
      理？況妮芙露公司嗣後八十六年九月二十六日之說明書已明白指出經查明事實
      並非如前八十六年六月十六日錯誤之說明書所述，此經查明事實之後所做的聲
      明，理應更具有效力及真實性，主管機關（無論是台北市稅捐稽徵處、抑或被
      告機關）本其職責，自有詳查實情之責，不應遽然不予採用妮芙露公司八十六
      年九月二十六日之說明函，僅逕以八十六年六月十六日錯誤之說明函核課原告
      綜合所得稅。且原告已提示系爭佣金收入之法人會員通聯公司八十二年度佣金
      統一發票及營利事業所得稅申報書及繳款書。是以原告已詳盡舉證責任，按「
      舉證責任之轉換」原則，被告機關如仍認為系爭佣金收入並無重複，而應課徵
      原告之綜合所得稅，應負「積極舉證責任」。否則，被告機關此之認定，顯已
      違反「主張漏稅者應負舉證責任」之規定。
  ３、又，所謂「自白書」依法律之相關規定，仍必須有證據來支持自白的內容，不
      能僅憑自白內容逕自論斷有犯罪之事實。依「法院辦理刑事訴訟案件應行注意
      事項」第五十六點之證據裁判主義與自由心證主義規定：「法院認定犯罪事實
      ，應憑證據，關於證據力之強弱，固一任法院推事之自由判斷。但應注意所憑
      證據，必須經過法定調查之程序，所下判斷，必須斟酌各方面之情形，且不違
      背一般人之共同經驗，所得結論，不能有論理上之矛盾，仍應有證據之存在，
      斷不可憑空推測，僅以理想之詞，如『難保』『自屬當然』等字樣為結論．．
      ．」則法院認定犯罪事實（關係人民之自由權），尚且講求證據，所憑證據必
      先經過法定調查之程序；本案雖僅係行政稅捐案件，卻關涉憲法第十九條之租
      稅法律主義，及第十五條人民財產權之保護，而更應講究證據及查明事實，方
      能課稅，被告機關僅以妮芙露公司之說明書（指妮芙露公司八十六年六月十六
      日之說明書），即逕自認定原告應補徵八十二年度綜合所得稅，顯無有力之證
      據佐證，且與前揭「證據裁判主義」相違背。
  ４、再者，司法院大法官會議解釋第二一七號：「憲法第十九條規定人民有依法律
      納稅之義務，係指人民僅依法律所定之納稅主體、稅目、稅率、納稅方法及納
      稅期間等項而負納稅之義務。」即稅務行政機關應嚴格遵守稅法之規定，而為
      稅捐之課徵，斷無於法律規定之外，增設現行法律內未規定之課稅條件。則本
      案被告機關僅依據妮芙露公司八十六年六月十六日出具之說明書，即據以做為
      稅捐課徵之依據，而非以法律規定作為依據，顯違反前述憲法第十九條「租稅
      法律主義」及「司法院大法官會議解釋第二一七號」之意旨。
  ５、綜上小結，本案妮芙露公司既已於八十六年九月二十六日具函向台北市稅捐稽
      徵處聲明更正前八十六年六月十六日說明函內容有錯誤，並說明該公司實際之
      經營情況，被告機關即有查明事實之責，斷不可僅執說明書錯誤之說明內容作
      為課稅依據，準此，復查決定不但違反「主張漏稅者負舉證責任」之規定，且
      違背「租稅法律主義」及「司法院大法官會議解釋第二一七號」之意旨。
（三）被告機關於復查決定書中以妮芙露公司補開之扣繳憑單認為此即表示此等佣金
      收入屬原告配偶個人所得，惟事實上妮芙露公司負責人補扣繳及補開扣繳憑單
      ，均完全依據台北市國稅局大安稽徵所八十六年九月二十六日財北國稅大安資
      字第三二一八二號函規定，該公司之負責人為減輕罰鍰倍數而辦理補扣繳，並
      非出自於妮芙露公司負責人之本意，亦不當然代表該等佣金收入屬原告配偶個
      人所有，茲說明理由如後：
  １、被告機關於復查決定書中謂：「本案申請人之配偶取有妮芙露公司給付予直銷
      個人參加人之佣金計一、二六二、三○八元，此有妮芙露公司出具之說明書、
      支付佣金明細表及各類所得扣繳暨免扣繳憑單影本附卷可稽，．．．」云云，
      認定妮芙露公司負責人辦理補扣繳及補申報扣繳憑單，即表示此等佣金收入屬
      原告配偶個人之所得，惟事實上妮芙露公司負責人係依據台北市國稅局大安稽
      徵所八十六年九月二十六日財北國稅大安資字第三二一八二號函規定，補辦理
      扣繳及補申報扣繳憑單，以減輕罰鍰之倍數為一倍，此有妮芙露公司負責人補
      申報扣繳憑單時之「各類所得扣繳暨免扣繳憑單」，下方均有註明「依八十六
      年九月二十六日財北國稅大安資字第三二一八二號函規定辦理」之字樣，可資
      證明，妮芙露公司負責人為減輕罰鍰倍數不得不依台北市國稅局大安稽徵所來
      函辦理，非為被告機關認定即表示此等佣金屬原告配偶個人所得。因此，被告
      機關執扣繳憑單認定此佣金收入係屬原告配偶之佣金所得，其認事用法顯有違
      誤。
  ２、更何況，本案通聯公司取得妮芙露公司系爭之佣金收入，既已依法開立統一發
      票交付妮芙露公司，依財政部六十六年五月二十日台財稅第三三二九○號函規
      定：「營利事業取得之佣金收入，如經開立統一發票交付對方，應免由對方（
      佣金給付人）就該項佣金支出，依現行各類所得扣繳率表之規定，扣繳所得稅
      款。」妮芙露公司根本不發生扣繳問題，惟因被告機關對此系爭佣金係屬法人
      會員通聯公司之所得，抑或原告配偶之個人所得之認知發生錯誤，始導致妮芙
      露公司為減輕罰鍰倍數而須依照台北市國稅局大安稽徵所「八十六年九月二十
      六日」函所示辦理補扣繳，故被告機關據此認定系爭佣金收入為原告配偶之所
      得，顯殊無可採。
（四）綜上論結，本案該筆佣金收入，通聯公司（妮芙露公司之法人會員）既已報繳
      營業稅及營利事業所得稅在案，符合財政部八十三年三月三十日台財稅第八三
      一五八七二三七號函釋規定，不應再併課徵原告綜合所得稅，以避免同一所得
      重複課稅，請撤銷訴願決定及原處分，以維護原告法定租稅權益。
  二、被告主張之理由：
（一）按「凡執行業務者之業務或演技收入，減除業務所房租或折舊、業務上使用器
      材設備之折舊及修理費，或收取代價提供顧客使用之藥品、材料等之成本、業
      務上雇用人員之薪資、執行業務之旅費及其他直接必要費用後之餘額為所得額
      。」「納稅義務人之配偶，及合於第十七條規定得申報減除扶養親屬免稅額之
      受扶養親屬，有前條各類所得者，應由納稅義務人合併報繳。」為所得稅法第
      十四條第一項第二類及第十五條第一項所明定。次按「個人除為營利事業介紹
      新產品買賣外，又自行進貨沿門銷售，如其具備所得稅法第十一條第二項規定
      營利事業之要件者，應依法辦理營業登記，課徵營業稅及營利事業所得稅，其
      所得稅之計算，應依同法第二十四條之規定，以其年度收入總額減除各項成本
      、費用、損失及其他稅捐後之純益額，為其所得額；如其未具備營利事業之要
      件者，其佣金收入係屬執行業務收入，得依所得稅法第十四條第二類規定，減
      除直接必要費用後之餘額為所得額。至於自行進貨沿門銷售所得，應屬個人一
      時貿易之營利所得。」為財政部七十二年九月二日台財稅第三六一七二號函所
      明釋。
（二）查原告本年度綜合所得稅結算申報，漏報其配偶李麗華取自妮芙露公司之佣金
      收入一、二八三、○三二元，經財政部賦稅署查獲，有妮芙露公司出具之說明
      書、支付佣金明細表及扣繳憑單影本可稽，被告機關乃依據前揭函釋核定原告
      配偶執行業務所得一、○二六、四二五元，合併原告八十二年度綜合所得總額
      二、三七八、八七○元，補徵應納稅額一四六、九七八元。原告不服，主張其
      配偶係以公司名義加入妮芙露公司，為法人會員，收取之佣金亦已申報，原核
      定重複核課，經查妮芙露公司於八十六年六月十六日出具說明書坦承八十二年
      度支付廖后衛等五十名個人會員銷售佣金，未依規定辦理扣繳，嗣後並依財政
      部臺北市國稅局大安稽徵所通知補開立所得人為個人參加人之佣金所得扣繳憑
      單在案（原告配偶部分，扣繳憑單載明執行業務收入一、二八三、○三二元，
      扣繳稅額一二八、三○三元），是妮芙露公司支付系爭佣金對象係屬個人會員
      無誤，而被告機關於八十八年一月二十三日以中區國稅法字第八八○○○三九
      六八號函請原告就其主張提示相關證明文件，其僅提示通聯公司開立之統一發
      票、銷售額與稅額申報書及繳款書等影本，尚難證明其配偶取自妮芙露公司之
      佣金確有重複，復查後予以維持，揆諸首揭規定及函釋意旨尚無不合。訴願決
      定亦持予被告機關相同論見，予以駁回。
（三）訴訟意旨略謂：原告主張系爭佣金收入一、二八三、○三二元為通聯公司之收
      入，業已依法申報並繳納八十二年度營業稅及營利事業所得稅在案，此亦為被
      告機關所是認。惟屬同一筆佣金收入已課徵通聯公司之營利事業所得稅後，再
      併課原告綜合所得稅，已造成「重複課稅」，嚴重損害原告權利，並稱被告機
      關僅據妮芙露公司「八十六年六月十六日」出具之說明書為依據，未查明說明
      書內容之真實性，即逕自否認通聯公司為妮芙露公司之法人會員之事實，並據
      以補徵原告八十二年度綜合所得稅及罰鍰，違反「主張漏稅者負舉證責任」之
      規定及「租稅法律主義」、「司法院大法官會議解釋第二一七號」之意旨，又
      稱被告機關於復查決定書中以妮芙露公司補開之扣繳憑單認為此即表示此等佣
      金收入屬原告配偶個人所得，惟事實上妮芙露公司負責人補扣繳及補開立扣繳
      憑單，均完全依據臺北市國稅局大安稽徵所八十六年九月二十六日財北國稅大
      安資字第三二一八二號函規定，該公司之負責人為減輕罰鍰倍數而辦理扣繳，
      並非出於妮芙露公司之本意，亦不當然代表該等佣金收入即屬個人所有云云。
（四）經查妮芙露公司於八十六年六月十六日出具之說明書敘明支付佣金予廖后衛等
      五十位直銷人，又妮芙露公司補開扣繳憑單之所得人為原告配偶個人，則系爭
      之金額自應併入原告綜合所得總額；再者，個人執行業務收入之所得率為百分
      之八十（亦即僅百分之二十之費用率），與營利事業純益率顯有鉅額利差，又
      綜合所得稅與營利事業所得稅之最高稅率差達百分之十五（即綜合所得稅最高
      稅率百分之四十與營利事業所得稅最高稅率百分之二十五之差），倘個人借用
      公司名義列報系爭收入得將稅後盈餘累積保留於公司帳上，若未發放即可免徵
      綜合所得稅，則原告配偶等五十位會員顯以迂迴方式規避稅賦，亦即借用公司
      名義加入會員（實際上係個人參加），故通聯公司既非實際所得人，縱如原告
      訴稱該公司已列報營利事業所得稅，亦屬另案問題，不因而可免除實際所得人
      應繳納所得稅之義務。至原告主張稽徵機關處理違章漏稅案件不得「推測臆斷
      」部分，經查本案有妮芙露公司出具之說明書、支付佣金明細表及扣繳憑單影
      本可稽，違章事證明確，並非「推測臆斷」。另原告主張稽徵機關應就有漏稅
      違章情事負「舉證責任」，經查本案被告機關已查得原告前述漏稅事實並附證
      明文件，證據明確，按舉證責任之轉換，原告自應就上述證據不真實或不存在
      負舉證責任，原告未能就主張無漏報之事實舉證佐其詞，即難謂真實。又原告
      所提示妮芙露公司八十六年九月二十六日函影本，核其內容僅係說明該公司會
      員分為法人會員及個人會員二類，該公司支付佣金予法人會員時，或由法人會
      員之個人股東代收，再轉交法人會員，並由法人會員開立發票予該公司申報營
      業稅，依營業稅法第十五條規定，該公司並無虛報進項稅額情事等語，要難執
      為申請人未取自妮芙露公司執行業務所得之論據。原告提起本訴訟，並無新理
      由及新事證，仍復執前詞，所訴委不足採。（本件妮芙露公司部分，業經最高
      行政法院九十年度判字第二四○五號判決駁回在案）基上論結，本件原處分及
      所為復查與訴願決定並無違誤，請准如答辯之聲明判決。
    理  由
一、按「個人之綜合所得總額，以其全年左列各類所得合併計算之：．．．第二類：
    執行業務所得：凡執行業務者之業務或演技收入，減除業務所房租或折舊、業務
    上使用器材設備之折舊及修理費，或收取代價提供顧客使用之藥品、材料等之成
    本、業務上雇用人員之薪資、執行業務之旅費及其他直接必要費用後之餘額為所
    得額。」「納稅義務人之配偶，及合法第十七條規定得申報減除扶養親屬免稅額
    之受扶養親屬，有前條各類所得者，應由納稅義務人合併報繳。」分別為所得稅
    法第十四條第一項第二類及第十五條第一項所明定。又「個人除為營利事業介紹
    新產品買賣外，又自行進貨沿門銷售，如其具備所得稅法第十一條第二項規定營
    利事業之要件者，應依法辦理營業登記，課徵營業稅及營利事業所得稅，其所得
    額之計算，應依同法第二十四條之規定，以其年度收入總額減除各項成本、費用
    、損失及其他稅捐後之純益額，為其所得額；如其未具備營利事業之要件者，其
    佣金收入係屬執行業務收入，得依所得稅法第十四條第二類規定，減除直接必要
    費用後之餘額為所得額。至於自行進貨沿門銷售所得，應屬個人一時貿易之營利
    所得。」財政部七十二年九月二日台財稅第三六一七二號函釋有案。
二、本件原告八十二年度綜合所得稅結算申報，漏報其配偶李麗華取自妮芙露公司之
    佣金收入一、二八三、○三二元，案經財政部賦稅署查獲，有妮芙露公司出具之
    說明書、支付佣金明細表、扣繳憑單等資料附案可稽，被告機關乃依據前揭函釋
    按查獲佣金收入一、二八三、○三二元，核定原告配偶當年度執行業務所得一、
    ○二六、四二五元（依八十二年度執行業務費用標準百分之二十核算所得即
    1,283,032 x 80% =1,026,425元）合併核定原告當年度綜合所得總額，補徵稅額
    一四六、九七八元。原告不服，主張其配偶係以公司名義加入妮芙露公司，為法
    人會員，收取之佣金已申報，原核定重複核課乙節，經查妮芙露公司於財政部賦
    稅署稽核組查獲時，於八十六年六月十六日出具說明書坦承八十二年度支付原告
    配偶等五十名個人會員銷售佣金，未依規定辦理扣繳，嗣後並依財政部台北市國
    稅局大安稽徵所通知補開立所得人為個人參加人之佣金所得扣繳憑單在案，（原
    告配偶部分，扣繳憑單載明執行業務收入一、二八三、○三二元，扣繳稅額一二
    八、三○三元），是妮芙露公司支付系爭佣金對象係屬個人會員無誤，而被告機
    關於八十八年一月二十二日以中區國稅法字第八八○○○三九六八號函請原告就
    其主張提示相關證明文件，原告僅提示通聯公司開立之統一發票、銷售額與稅額
    申報書、繳款書等影本，尚難證明其配偶取自妮芙露公司之佣金確有重複之情事
    ，是其主張，核無足採，遂駁回其復查之申請。原告不服，提起訴願主張（一）
    財政部八十三年三月十日台財稅第八三一五八七二三七號函釋，既已明文規定營
    利事業加入多層次傳銷成為其法人會員，並具體規定其取得報酬認列方式，則本
    案通聯公司係妮芙露公司之法人會員，並依前揭財政部函令規定之方式就取得之
    收入認列佣金開立統一發票，並已申報繳納營業稅及營利事業所得稅在案，復查
    決定機關不應不遵守財政部前揭釋函之規定，逕自否認法人會員之存在而據以再
    課徵原告綜合所得稅及罰鍰，復查決定，顯已違背行政法「依法行政原則」。（
    二）復查決定機關僅以妮芙露公司八十六年六月十六日出具之說明書為依據，未
    查明說明書內之真實性，即已否認法人會員通聯公司存在之事實，並據以補徵原
    告八十二年度綜合所得稅，違反「主張漏稅者負舉證責任」之規定及「租稅法律
    主義」、「司法院大法官議決第二一七號解釋」之意旨。（三）復查決定機關於
    復查決定書中以妮芙露公司補開之扣繳憑單認為此即表示此等佣金收入屬原告配
    偶李麗華個人所得，惟事實上妮芙露公司負責人補扣繳及補開扣繳憑單，均完全
    依據台北市國稅局大安稽徵所八十六年九月二十六日財北國稅大安資字第三二一
    八二號函規定，該公司之負責人為減輕罰鍰倍數而辨理補扣繳，並非出自於妮芙
    露公司負責人之本意，亦不當然代表該等佣金收入屬個人所有。（四）本案該筆
    佣金收入，通聯公司（妮芙露公司之法人會員）既已報繳營業稅及營利事業所得
    稅在案，符合財政部八十三年三月十日台財稅第八三一五八七二三七號函釋，不
    應再併課徵原告綜合所得稅，以避免同一所得重複課稅，謹請撤銷不利於原告之
    復查決定及原處分，以維護原告法租稅權益等語。經訴願決定機關以，經查本案
    妮芙露公司於八十六年六月十六日出具之說明書敘明支付佣金予廖后衛等五十位
    直銷人，又妮芙露公司補開扣繳憑單之所得人為李麗華個人，則系爭之金額自應
    併入原告綜合所得總額，而通聯公司既非實際所得人，縱如原告訴稱該公司已列
    報營利事業所得稅，亦屬另案問題，不因而可免除實際所得人應繳納所得稅之義
    務。至原告主張稽徵機關處理違章漏稅案件不得「推測臆斷」部分，經查本案有
    妮芙露公司之違章承認書、支付明細表，扣繳憑單等資料附案可稽，違章事證明
    確，並非「推測臆斷」。另原告主張稽徵機關應就有漏稅違章情事負「舉證責任
    」，經查本案稽徵機關已查得原告前述漏稅事實並附證明書，是本案被告機關既
    已查得漏稅之事實，證據明確，按舉證責任之轉換，原告自應就上述證據不真實
    或不存在負舉證責任。原告未能就主張無漏報所得之事實，舉證佐其詞既難謂為
    真實，再者，依據財政部八十三年十一月三十日台財稅第八三一六二三七○五號
    函釋：財政部八十三年三月三十日台財稅第八三一五八七二三七號函自八十三年
    度所得稅結算申報案件始開始適用，本案係為八十二年度結算申報案，被告機關
    復查決定引敘該函釋，雖未盡切合，惟原告亦自承系爭所得為佣金收入，自屬有
    關個人為營利事業介紹新產品買賣之佣金核屬執行業務收入，從而被告機關依所
    得稅法第十四條第二類規定，減除直接必要費用後之餘額為所得額，與首揭規定
    及函釋意旨，尚無不合等語，駁回訴願。原告訴訟意旨主張，系爭佣金收入一、
    二八三、○三二元為通聯公司之收入，業已依法申報並繳納八十二年度營業稅及
    營利事業所得稅在案，此亦為被告機關所是認。惟屬同一筆佣金收入已課徵通聯
    公司之營利事業所得稅後，再併課原告綜合所得稅，已造成「重複課稅」，嚴重
    損害原告權利，並稱被告機關僅據妮芙露公司「八十六年六月十六日」出具之說
    明書為依據，未查明說明書內容之真實性，即逕自否認通聯公司為妮芙露公司之
    法人會員之事實，並據以補徵原告八十二年度綜合所得稅及罰鍰，違反「主張漏
    稅者負舉證責任」之規定及「租稅法律主義」、「司法院大法官會議解釋第二一
    七號」之意旨，又稱被告機關於復查決定書中以妮芙露公司補開之扣繳憑單認為
    此即表示此等佣金收入屬原告配偶個人所得，惟事實上妮芙露公司負責人補扣繳
    及補開立扣繳憑單，均完全依據臺北市國稅局大安稽徵所八十六年九月二十六日
    財北國稅大安資字第三二一八二號函規定，該公司之負責人為減輕罰鍰倍數而辦
    理扣繳，並非出於妮芙露公司之本意，亦不當然代表該等佣金收入即屬個人所有
    等語。
三、經查：
（一）按「本法稱營利事業，係指公營、私營或公私合營，以營利為目的，具備營業
      牌號或場所之獨資、合夥、公司及其他組織方式之工、商、農、林、漁、牧、
      礦冶等營利事業。」「營利事業應保持足以正確計算其營利事業所得額之帳簿
      憑證及會計紀錄。」所得稅法第十一條第二項、第二十一條第一項定有明文。
      本件原告配偶李麗華於八十二年度自妮芙露公司取得佣金收入一、二八三、○
      三二元之事實，有妮芙露公司八十六年六月十六日出具之說明書在卷可稽（原
      處分卷第五一頁），該說明書上詳載：「本公司八十二年（一月一日起至十二
      月三十一日止）支付會員廖后衛等五十名（詳附表-原處分卷第四九頁）之銷
      貨佣金計新台幣一一二、七○二、二三七元（未稅），因公司作業之疏失，未
      依規定辦理所得扣繳，並以渠等組成之營利事業所開立之發票列報成本計新台
      幣一一二、七○二、二三七元（未稅）與稅法相關規定不符，本公司願依稅法
      規定交清補稅。」等語，其說明書所附之附表名稱並標明「台灣妮芙露股份有
      限公司八十二年支付佣金予廖后衛等五十位直銷參加人明細表」，附表內復詳
      列妮芙露公司於八十二年一月至當年十二月各月份支付予廖后衛等含原告配偶
      李麗華在內計五十位個人直銷參加人之佣金，及追加減後實際支付之全年佣金
      數額。綜觀妮芙露公司上開「說明書」與所附之附表上載內容，顯見該附表上
      載內容係屬妮芙露公司依據前開所得稅法規定保持之帳簿憑證及會計紀錄所為
      之登載與統計，足證與事實相符，自得採為認定之依據。查原告配偶李麗華取
      得之系爭金額既屬妮芙露公司以李麗華等五十位直銷會員個人之下線行銷體系
      所計算出之銷售成績推算該等個人會員應得之佣金，揆諸首揭規定及說明，核
      屬李麗華之執行業務所得，應由納稅義務人（即原告）合併報繳。原告主張被
      告機關「推測臆斷」原告配偶有系爭佣金收入，違反「主張漏稅者負舉證責任
      」之規定，事實上妮芙露公司負責人補扣繳及補開扣繳憑單，均完全依據台北
      市國稅局大安稽徵所八十六年九月二十六日財北國稅大安資字第三二一八二號
      函規定，該公司之負責人為減輕罰鍰倍數而辨理補扣繳，並非出自於妮芙露公
      司負責人之本意，亦不當然代表該等佣金收入屬個人所有乙節，並無可採。
（二）原告提出之妮芙露公司八十六年九月二十六日函影本，核其內容僅係說明該公
      司會員分為法人會員及個人會員二類，該公司支付佣金予法人會員時，或由法
      人會員之個人股東代收，再轉交法人會員，並由法人會員開立統一發票予該公
      司申報營業稅，依營業稅法第十五條規定，該公司並無虛報進項稅額情事等語
      ，要難執為原告未取自妮芙露公司執行業務所得之論據。況原告迄無法提出具
      體證據，證明其收取之款項確屬通聯公司之收入並已轉付該公司，且如上所述
      ，妮芙露公司支付該款項係以原告個人下線行銷業績計算，非以通聯公司業績
      計算，妮芙露公司亦已承認該筆佣金係支付會員個人之銷售佣金，故原告主張
      自無可採。又通聯公司與原告個人係不同之法律主體，本件之佣金收入既為原
      告個人所得，則被告依法核課原告綜合所得稅，自無不合，不因前由通聯公司
      誤報營業稅及營利所得稅而受影響。至通聯公司已繳稅款應否退還係屬另一問
      題，不生重複課稅之問題，亦難謂有違憲法第十五條保障人民財產權之規定，
      原告所稱本件有重複課稅之嫌並違反租稅法定主義及司法院釋字第二一七號之
      意旨等語，尚屬誤解。再財政部八十三年三月三十日台財稅第八三一五八七二
      三七號函釋，固認傳銷事業得有法人會員之存在，惟本件取得系爭佣金者係原
      告個人，並非法人即通聯公司，已如前述，故財政部上開函顯與本件爭點無涉
      。另因原告個人與通聯公司為不同法律主體，縱通聯公司八十二年度營利所得
      稅核課之處分已確定，對原告個人而言仍不受該處分之拘束，自不生行政處分
      之持續力及確認效力之問題。
四、綜上所述，被告核定原告配偶李麗華系爭年度取自妮芙露公司執行業務所得一、
    ○二六、四二五元，合併核定原告當年度綜合所得總額，補徵稅額一四六、九七
    八元，核無違誤，復查及訴願決定遞予維持，亦無不合。原告所為主張尚非可採
    ，其訴為無理由，應予駁回。
據上論結，本件原告之訴為無理由，依行政訴訟法第一百九十五條第一項後段、第九
十八條第三項前段，判決如主文。
中    華    民    國    九十二      年      十一      月      十二      日
                 臺 中 高 等 行 政 法 院   第 二 庭
                                審 判 長 法      官  胡  國  棟
                                         法      官  王  德  麟
                                         法      官  林  秋  華
右正本證明與原本無異。
如不服本判決，應於判決送達後二十日內向本院提出上訴書狀，其未表明上訴理由者
，應於提起上訴後二十日內向本院提出上訴理由書（須依對造人數附具繕本）；如於
本判決宣示或公告後送達前提起上訴者，應於判決送達後二十日內補提上訴理由書（
須附繕本）。未表明上訴理由者，逕以裁定駁回。
提起上訴應預繳送達用雙掛號郵票三九○元（三十四元及五元郵票各十份)。
中    華    民    國    九十二      年      十一      月      十二      日
                                         法院書記官  蔡  騰  德


司法院資訊處製作；財團法人民間司法改革基金會備份。
